---
title: "`r il_adi` Genelinde Seçim Sonuçları"
author: "secimler R paketi otomatik raporlama"
date: "`r Sys.Date()`"
output:
  html_document:
    toc: false
    self_contained: true
    fig_caption: yes
    fig_width: 12
    fig_height: 5
    dpi: 72
  pdf_document:
    toc: false
    toc_depth: 3
    fig_caption: yes
    fig_width: 12
    fig_height: 5
header-includes:
    - \usepackage{graphicx}
    - \usepackage{float}
    - \usepackage[utf8]{inputenc}
---

```{r, echo=FALSE, message = FALSE}
if(knitr::opts_knit$get("rmarkdown.pandoc.to") %in% c("latex","pdf")){
    knitr::opts_chunk$set(warning=FALSE, message=FALSE, echo = FALSE, dev = "cairo_pdf",fig.pos="H",external=TRUE)
}else{
    knitr::opts_chunk$set(dev="png")    
}
```

```{r,fig.width=9, fig.height=5,fig.align='center',fig.cap="7 Haziran ve 1 Kasım 2015 genel seçimlerinin oy oranı bazında karşılaştırması.",echo=FALSE,message=FALSE,warning=FALSE}
il_bazi_oylar_daire_grafigi(secim_list=list(`7 Haziran`=secim150607g,`1 Kasım`=secim151101g),il_ismi=il_adi)
```

# 7 Haziran 2015 Genel Seçimi Özet Bilgiler

`r il_bazi_giris_tepe(secim_data=secim150607g,il_ismi=il_adi)`

İl içerisinde sandık bazında partilere oy oranı dağılımı aşağıdaki grafikte gösterilmiştir. Kutu grafiğini yorumlamak için orta çizgi ortanca (medyan), alt ve üst çizgiler sırasıyla %25 ve %75lik dilimler ve noktalar da uç değerleri (outlier) göstermektedir. _(Örneğin bir partinin grafiğinin orta çizgisi %40 değerindeyse, sandıkların yarısında %40 ve üzeri, diğer yarısında ise %40 altı oy oranı var demektir.)_

```{r,fig.align='center',fig.cap="7 Haziran seçimlerinde partilerin seçim çevrelerinden aldıkları oy oranları kutu grafiği.",echo=FALSE,message=FALSE,warning=FALSE}
oy_orani_boxplot_il(secim150607g,il_adi,baraj_ustu=c("ak_parti","chp","mhp","hdp"))
# oy_orani_histogram_il(secim150607g,il_adi,baraj_ustu=c("ak_parti","chp","mhp","hdp"))
```

# 1 Kasım 2015 Genel Seçimi Özet Bilgiler

`r il_bazi_giris_tepe(secim_data=secim151101g,il_ismi=il_adi)`

İl içerisinde sandık bazında partilere oy oranı dağılımı aşağıdaki grafikte gösterilmiştir. Kutu grafiğini yorumlamak için orta çizgi ortanca (medyan), alt ve üst çizgiler sırasıyla %25 ve %75lik dilimler ve noktalar da uç değerleri (outlier) göstermektedir. _(Örneğin bir partinin grafiğinin orta çizgisi %40 değerindeyse, sandıkların yarısında %40 ve üzeri, diğer yarısında ise %40 altı oy oranı var demektir.)_

```{r,fig.align='center',fig.cap="1 Kasım seçimlerinde partilerin seçim çevrelerinden aldıkları oy oranları kutu grafiği.",echo=FALSE,message=FALSE,warning=FALSE}
oy_orani_boxplot_il(secim151101g,il_adi,baraj_ustu=c("ak_parti","chp","mhp","hdp"))
# oy_orani_histogram_il(secim151101g,il_adi,baraj_ustu=c("ak_parti","chp","mhp","hdp"))
```

# Oy Kaymaları

7 Haziran ve 1 Kasım arasında partiler arasında oy kaymaları yaşanmıştır. Bu oy kaymaları seçim birimi bazındaki oy oranı değişimlerinin incelenmesi sonucu hesaplanmaktadır. Aşağıdaki tablolarda partiler arasındaki oy kaymaları verilmektedir. Tablolardaki oy kaymalarını incelerken lütfen aşağıdaki maddelere dikkat ediniz.

+ Oy kaymaları satırdan sütuna okunmalıdır.
+ Oy kaymaları puan bazındadır. Örneğin MHP'den AK Parti'ye %10 bir kayma; MHP'nin oylarının %10'unu değil, bütün oyların bir önceki seçimde MHP'ye ait olan %10luk kesimini belirtmektedir.
+ Partilerin farklı sandıklarda oy oranları farklı şekillerde değiştiğinden iki partiden de birbirlerine oy kayması mümkün olabilir. Net oy kayması ayrı bir tabloda verilmiştir.
+ Partiler arasında zincir olarak oy kayması yaşanmış olabilir. Örneğin MHP'den CHP'ye net oy kayması yaşanırken, CHP'den de AK Parti'ye net oy kayması yaşanmış olabilir.

```{r,echo=FALSE,message=FALSE,warning=FALSE}
    il_bazi_kaymalar<-
    oy_kaymalari(il_ismi=il_adi)
```
Table: Partiler arasındaki oy oranı kaymaları.
`r knitr::kable(il_bazi_kaymalar[[1]])`

Table: Partiler arasındaki net oy oranı kaymaları.
`r knitr::kable(il_bazi_kaymalar[[2]])`


# İlçe Bazında Karşılaştırmalar

Aşağıdaki bilgilerde ilçe bazında özet grafikler bulunmaktadır. Bu grafiklerde her ilçenin toplam kayıtlı seçmen sayısı, geçerli oy sayısı, geçersiz oy sayısı ve barajı aşan partilerin (AK Parti, CHP, MHP ve HDP) oy oranları bulunmaktadır. İlçeler hakkında detaylı bilgi edinmek için ilçelerin kendi raporlarını inceleyebilirsiniz. <i> (Detaylı bilgi dökümanın sonunda yer almaktadır.) </i>

## Seçmen İstatistikleri

```{r,echo=FALSE,message=FALSE,warning=FALSE}
    il_bazi_ilce_katilim_cikti<-
    il_bazi_ilce_katilim_oranlari(secim_list=list(`20150607`=secim150607g,`20151101`=secim151101g),il_ismi=il_adi)
```

`r il_bazi_ilce_katilim_cikti$yorum`


```{r,fig.align='center',fig.cap="İlçelerin kayıtlı seçmen, geçerli ve geçersiz oy sayıları.",echo=FALSE,message=FALSE,warning=FALSE}
    il_bazi_ilce_katilim_cikti$grafik
```

## Parti Oy Oranları

### AK Parti

```{r,echo=FALSE,message=FALSE,warning=FALSE}
    il_bazi_ilce_oy_cikti<-
    il_bazi_ilce_parti_oy_oranlari(secim_list=list(`20150607`=secim150607g,`20151101`=secim151101g),il_ismi=il_adi,parti_ismi="ak_parti",parti_etiketi="AK Parti",renk_semasi=c("#FFC91A","#E4670C"))
```

`r il_bazi_ilce_oy_cikti$yorum`

```{r,fig.width=12, fig.height=5,fig.align='center',fig.cap="AK Parti'nin ilçelerde aldığı oy oranları.",echo=FALSE,message=FALSE,warning=FALSE}
    il_bazi_ilce_oy_cikti$grafik
```

### CHP

```{r,echo=FALSE,message=FALSE,warning=FALSE}
    il_bazi_ilce_oy_cikti<-
    il_bazi_ilce_parti_oy_oranlari(secim_list=list(`20150607`=secim150607g,`20151101`=secim151101g),il_ismi=il_adi,parti_ismi="chp",parti_etiketi="CHP",renk_semasi=c("#ff6779","#D6001C"))
```

`r il_bazi_ilce_oy_cikti$yorum`

```{r,fig.align='center',fig.cap="CHP'nin ilçelerde aldığı oy oranları.",echo=FALSE,message=FALSE,warning=FALSE}
    il_bazi_ilce_oy_cikti$grafik
```

### MHP

```{r,echo=FALSE,message=FALSE,warning=FALSE}
    il_bazi_ilce_oy_cikti<-
    il_bazi_ilce_parti_oy_oranlari(secim_list=list(`20150607`=secim150607g,`20151101`=secim151101g),il_ismi=il_adi,parti_ismi="mhp",parti_etiketi="MHP",renk_semasi=c("#3185fc","#003f91"))
```

`r il_bazi_ilce_oy_cikti$yorum`

```{r,fig.align='center',fig.cap="MHP'nin ilçelerde aldığı oy oranları.",echo=FALSE,message=FALSE,warning=FALSE}
    il_bazi_ilce_oy_cikti$grafik
```

### HDP
```{r,echo=FALSE,message=FALSE,warning=FALSE}
    il_bazi_ilce_oy_cikti<-
    il_bazi_ilce_parti_oy_oranlari(secim_list=list(`20150607`=secim150607g,`20151101`=secim151101g),il_ismi=il_adi,parti_ismi="hdp",parti_etiketi="HDP",renk_semasi=c("#b082dd","#7330b4"))
```
`r il_bazi_ilce_oy_cikti$yorum`

```{r,fig.align='center',fig.cap="HDP'nin ilçelerde aldığı oy oranları.",echo=FALSE,message=FALSE,warning=FALSE}
    il_bazi_ilce_oy_cikti$grafik
```

# Bilinmesi Gerekenler

+ Bu döküman otomatik olarak oluşturulmuştur.
+ Dökümanın amacı R ile veri analizi, görselleştirme ve otomatik raporlama konusunda bir eğitim örneği oluşturmaktır.
+ Bu dökümanı oluşturmakta kullanılan veriler 7 Haziran ve 1 Kasım'a ait sandık bazında seçim sonucu verilerinden oluşmaktadır. Veriler TÜİK vasıtasıyla YSK kesin seçim sonuçlarından elde edilmiştir.
+ Veriler veya hesaplamalarda yanlışlıklar olabilir. Veriler ve analizlerle ilgili herhangi bir sorumluluk kabul edilmemektedir.
+ İlgili veri setleri ve analizlere `secimler` R paketi vasıtasıyla ulaşılabilir. Paket hala geliştirme aşamasında olup sürekli güncellenmektedir. https://github.com/berkorbay/secimler adresinden pakete ulaşılabilir ve yükleme talimatları görülebilir.
+ Paketin yazarına (Berk Orbay) http://berkorbay.me adresinden ulaşabilirsiniz.
